臺灣橋頭地方法院民事裁定
111年度再易字第10號
再審原告    林郭秀敏
訴訟代理人  林英質  
再審被告    蔣慧玲  
上列當事人間請求分割共有物事件，再審原告對於民國110年3月
17日本院109年度簡上字第130號確定判決提起再審，本院裁定如
下：
    主  文
再審之訴駁回。
再審訴訟費用由再審原告負擔。
    理  由
一、按不得上訴之判決，於宣示時確定；再審之訴，應於30日之
    不變期間內提起；前項期間，自判決確定時起算，判決於送
    達前確定者，自送達時起算，其再審之理由發生或知悉在後
    者，均自知悉時起算，但自判決確定後已逾5年者，不得提
    起，民事訴訟法第398條第2項前段、第500條第1項、第2項
    分別定有明文。次按提起再審之訴，應表明再審理由及關於
    再審理由並遵守不變期間之證據，此為同法第501條第1項第
    4款所明定。故再審原告提起再審之訴，自應於訴狀內表明
    其遵守不變期間之證據，若主張再審理由知悉在後，亦應就
    其所主張之事實，於再審訴狀中表明，且提出已遵守不變期
    間之證據，若未表明者，其再審之訴即屬不合法，毋庸命其
    補正，法院應以裁定駁回之（最高法院60年台抗字第538號
    裁判先例參照）。
二、再審原告再審意旨略以：本院109年度簡上字第130號分割共
    有物事件（下稱系爭訴訟）非屬適用簡易訴訟程序之案件，
    其第二審由地方法院合議庭審理，程序有誤。再審原告於民
    國111年3月28日發現再審被告親口承認與共有人陸慶行通謀
    ，共同聘請一位律師提分割共有物之訴訟（有錄音可證），
    起訴前亦未與除陸慶行以外之其他共有人協議，不符裁判分
    割共有物之起訴合法要件，違背訴訟程序，應認有民事訴訟
    法第496條第1項第1款適用法規顯有錯誤、第13款當事人發
    現未經斟酌之證物或得使用該證物、第437條之7就足影響於
    裁判之重要證物漏未斟酌之再審事由。爰依法提起再審之訴
    ，請求廢棄本院109年度簡上字第130號判決（下稱原確定判
    決），並駁回再審被告於第一審之訴等語。　　
三、經查：
  ㈠再審原告雖以系爭訴訟非屬適用簡易訴訟程序之事件，其第
    二審由本院合議庭審理，有民事訴訟法第496條第1項第1款
    「適用法規顯有錯誤」之再審事由。惟原確定判決係於110 
    年3月17日宣判，並因不得上訴而確定，惟再審原告未到庭
    聆判，該判決於同年月22日送達再審原告，有送達回證1紙
    在卷可考（見本院109年度簡上字第130號卷二第45頁），此
    經本院調閱上開案卷確認無誤。足認再審原告於原確定判決
    送達時，即已知悉上開再審事由，卻遲至111年4月27日始提
    起本件再審之訴（見本院卷第3頁收文戳印），顯已逾30日
    之不變期間。
　㈡再審原告另以其於111年3月28日始發現再審被告與共有人陸
    慶行通謀，共同委任律師提起系爭訴訟，於起訴前未與其他
    共有人協議，違背分割共有物訴訟起訴合法要件，有錄音可
    為證據，認原確定判決有民事訴訟法第437條之7「就足影響
    於裁判之重要證物，漏未斟酌」、第496條第1項第13款「當
    事人發現未經斟酌之證物或得使用該重要證物」之再審事由
    。惟其僅泛稱於111年3月28日發現未經原確定判決斟酌之錄
    音可證明上情，並未提出已遵守再審不變期間之證據，不符
    民事訴訟法第501條第1項第4款之再審起訴程式，徵諸前揭
    規定及說明，本院自毋庸命其補正，應逕以裁定駁回之。
  ㈢從而，本件再審之30日不變期間，應自再審原告收受原確定
    判決時（即110年3月22日）起算，則再審原告於111年4月27
    日始提起本件再審之訴，已逾30日之不變期間，其訴為不合
    法，應予駁回。
四、據上論結，本件再審之訴為不合法，爰裁定如主文。　　
中　　華　　民　　國　　111 　年　　5 　　月　　11　　日
                  民事第三庭審判長法  官  張維君
                                  法  官  王碩禧
                                  法  官  楊捷羽　   
以上正本係照原本作成。
本裁定不得抗告。　　　　　　　　　
中　　華　　民　　國　　111 　年　　5 　　月　　11　　日
                                  書記官　黃盈菁